【裁判字號】    89,易,281
【裁判日期】    890509
【裁判案由】    家庭暴力罪之傷害
【裁判全文】
臺灣士林地方法院刑事判決                          八十九年度易字第二八一號
    公  訴  人  臺灣士林地方法院檢察署檢察官
    被      告  乙○○
    選任辯護人  張文寬
右列被告因家庭暴力罪之傷害案件，經檢察官提起公訴（八十九年度偵字第一四七七
號），本院判決如左：
    主  文
乙○○殺人，未遂，處有期徒刑伍年貳月。
    事  實
一、乙○○因長期認其姐夫甲○○○未善待其姐丙○○及其母劉林滿，且認甲○○○
    曾調戲其弟之女友，而積怨甚深；竟基於殺人之犯意，於民國八十九年元月二十
    日上午八時四十分許，持其母廚用之大型菜刀乙把，在臺北市士林區○○○路四
    一巷五之一號住處附近等候，見甲○○○至臺北市○○○路四一巷八號前停車處
    開車時，即手握前開菜刀朝甲○○○走來，並持刀對甲○○○頭部砍下，甲○○○見狀即持手中公事包阻擋，並即轉身自停車牆角處逃出，惟乙○○仍自後追砍
    甲○○○數刀，幸因甲○○○及時呼救，劉林滿等人聞聲趕來，並將乙○○強行
    拉開，且由丙○○將已受傷之甲○○○及時送醫，始倖免於難，惟仍受有頭部三
    ×二×一公分、左背十×六×三公分、左臀八×四×二公分及左大腿十五×十×
    六公分之傷害。
二、案經甲○○○訴由臺北市政府警察局士林分局報請臺灣士林地方法院檢察署檢察
    官偵查起訴。
    理  由
一、訊據被告乙○○固坦承於前揭時地持菜刀砍傷告訴人甲○○○之事實不諱（見本
    院八十九年三月二十二日訊問筆錄），惟矢口否認有何殺人之犯意，辯稱：伊姐
    夫欺壓伊家人，伊只是想教訓他，並無意殺人云云。然查：前揭事實已據告訴人
    甲○○○指述歷歷（見本院八十九年三月二十二日訊問筆錄），而其因而受有如
    事實欄所示傷害乙節，則有行政院退徐役官兵輔導委員會臺北榮民總醫院八十九
    年元月二十五日出具之住院診斷證明書乙紙、該院八十九年四月七日（八九）北
    總行字第０二三七一號函文乙紙及病歷記錄影本乙份附卷可稽。被告雖辯稱：伊
    並無揮刀砍殺告訴人頭部，告訴人頭部所受傷害，應係雙方扭打時告訴人不慎跌
    倒並踫撞機車所致云云。然此已經告訴人堅決否認，堅稱：伊並未跌倒踫撞機車
    ，該頭部傷口亦遭被告持刀殺傷等語（見同前本院訊問筆錄）；且依前開卷附臺
    北榮民總醫院函文所載：告訴人頭部所受傷口長約三公分、寬約二公分、深約一
    公分，根據病歷記載及傷口研判，應為利器切割所致等情明確；益證告訴人所指
    上情，應非子虛；是被告所辯：並未持刀殺傷告訴人頭部云云，自乏所據。再衡
    諸被告所持以殺傷告訴人者，係廚用大型菜刀，其刀刃甚為鋒利，有該菜刀乙把
    扣案為據；而被告持以揮砍告訴人之頭部、左背及臀部、大腿部各處，均屬足以
    致人於死之要害部分，且所造成左背、臀部及大腿部之各該傷口確既長且深，均
    已載於前開卷附診斷證明書，足見被告當時砍殺用力之猛，實未有絲毫留情；另
    參酌告訴人一再指稱：伊遭受攻擊逃逸時，被告猶自後追砍之，嗣始由其家人聞
    聲前來勸阻並強行拉開被告等語，此亦核與證人劉林滿所證：伊聽到大叫聲，自
    陽台往下看見甲○○○及乙○○二人推來推去，伊即趕快下樓將乙○○拉走等語
    （見本院八十九年三月二十二日訊問筆錄），大致相符；益見被告於告訴人多處
    受傷後，仍一再攻擊告訴人，並無意罷休；況被告於警訊、檢察官偵查及本院審
    理時，猶指責告訴人欺侮伊家人，且在大陸工作時欠錢跑掉云云（見八十九年元
    月二十日警訊筆錄、檢察官八十九年元月二十日訊問筆錄及本院八十九年四月二
    十五日審判筆錄），言辭中憤怨不滿之意甚深，則雖告訴人經被告砍傷後經及時
    送醫後，並由醫院對其傷口行清創及縫合手術後，並無明顯危及生命之徵兆或致
    死之可能，有前開臺北榮民總醫院函文在卷可參；然被告於行為時，顯因積怨而
    意欲置告訴人於死地而持刀守候，而非僅係出於傷害之犯意，應無可疑。從而，
    被告所辯各節，均無非卸責之詞，不足採信。本件事證明確，被告犯行洵堪認定
    ，應依法論科。
二、核被告所為，係犯刑法第二百七十一條第二項、第一項之殺人未遂罪，被告著手
    於殺人之行為而未致生被害人死亡之結果，為未遂犯，應依刑法第二十六條前段
    減輕其刑。公訴人認被告所為，係犯刑法第二百七十七第一項之傷害罪嫌，容有
    誤會，其起訴法條應予變更。爰審酌被告並無前科，有臺灣高等法院被告全國前
    案紀錄表附卷可稽，且係因認被害人對其家人以言語暴力相加而萌生之犯罪動機
    ，已經證人即其母劉林滿、其姐丙○○、其弟劉以清證述在卷（見本院八十九年
    三月二十二日訊問筆錄、同年四月二十五日審判筆錄），惟竟持菜刀行兇之手段
    、目的、所為造成被害人傷害之程度非輕、且犯罪後迄未能取得被害人之諒解及
    未能全然坦承犯行等一切情狀，量處如主文所示之刑，以資懲儆。又扣案菜刀乙
    把，雖為被告犯罪所用之物，惟並非其所有，已經證人劉林滿證述屬實（見本院
    八十九年三月二十二日訊問筆錄），自無從宣告沒收，附此敘明。
據上論斷，應依刑事訴訟法第二百九十九條第一項前段、第三百條，刑法第二百七十
一條第二項、第一項、第二十六條前段，判決如主文。
本案經檢察官李學到庭執行職務
中      華      民      國      八十九      年      五      月    九    日
                                  臺灣士林地方法院刑事第三庭
                                          法  官
右正本證明與原本無異。
如不服本判決，應於判決送達後十日內，向本院提出上訴狀。
附錄本案論罪科刑法條全文：
刑法第二百七十一條
殺人者，處死刑、無期徒刑或十年以上有徒刑。
前項之未遂犯罰之。
預備犯第一項之罪者，處二年以下有期徒刑。


司法院資訊處製作；財團法人民間司法改革基金會備份。
